【裁判字號】    99,聲,3081
【裁判日期】    991027
【裁判案由】    聲請具保停止羈押
【裁判全文】
臺灣高等法院刑事裁定                  99年度聲字第3081號
聲  請  人
即  被  告  甲○○
選任辯護人  劉士昇律師
上列被告因99年度上訴字第3248號違反毒品危害防制條例案件，
聲請具保停止羈押，本院裁定如下：
    主  文
聲請駁回。
    理  由
一、本件聲請人即被告甲○○因違反毒品危害防制條例案件，經
    本院訊問後認為有刑事訴訟法第101條第1項第2款、第3款情
    形，非予羈押，顯難進行審判，於民國99年9月15日執行羈
    押。
二、聲請意旨詳如附件。
三、按司法院釋字第655號解釋釋明，倘單以犯重罪作為羈押之
    要件，除可能背離羈押應係不得已之最後手段性質外，其對
    被告武器平等與充分防禦權行使上之限制，亦有違背比例原
    則之虞，更因何異刑罰之預先執行，違背無罪推定原則所禁
    止，對未經判決有罪確定之被告執行刑罰，及禁止僅憑犯罪
    嫌疑就施予被告類似刑罰措施之精神。考諸刑事訴訟法第
    101條第1項第3款規定之法理，實係因被告所犯為死刑、無
    期徒刑或最輕本刑為五年以上有期徒刑之罪，可以預期將受
    重刑宣判，其為規避刑罰之執行而妨礙追訴、審判程序進行
    之可能性增加，國家刑罰權有難以實現之危險，是為防免其
    實際發生，在此維持重大之社會秩序及增進重大之公共利益
    之限度內（憲法第23條），乃具有正當性。從而，基於憲法
    保障人民身體自由之意旨，被告犯上開重罪條款且嫌疑重大
    者，仍應有相當理由認為其有逃亡、湮滅、偽造、變造證據
    或勾串共犯或證人等之虞，法院斟酌命該被告具保、責付或
    限制住居等侵害較小之手段，均不足以確保追訴、審判或執
    行程序之順利進行，此際予以羈押，方堪稱係屬維持刑事司
    法權有效行使之最後必要手段。是被告縱然符合上揭第3款
    之羈押事由，法官仍須就犯罪嫌疑是否重大、有無羈押必要
    、有無不得羈押之情形予以審酌，非謂一符合該款規定之羈
    押事由，即得予以羈押。而上揭所稱「相當理由」，與同條
    項第1款、第2款法文內之「有事實足認有‧‧‧之虞」（學
    理上解釋為「充分理由」）尚屬有間，其條件當較寬鬆。良
    以重罪常伴有逃亡、滅證之高度可能，係趨吉避凶、脫免刑
    責、不甘受罰之基本人性，倘一般正常之人，依其合理判斷
    ，可認為該犯重罪嫌疑重大之人具有逃亡或滅證之相當或然
    率存在，即已該當「相當理由」之認定標準，不以達到充分
    可信或確定程度為必要。以量化為喻，若依客觀、正常之社
    會通念，認為其人已有超過百分之五十之逃亡、滅證可能性
    者，當可認具有相當理由認為其有逃亡、滅證之虞。此與前
    二款至少須有百分之八十以上，始足認有該情之虞者，自有
    程度之差別。再其認定固不得憑空臆測，但不以絕對客觀之
    具體事實為限，若有某些跡象或情況作為基礎，即無不可。
    至相關之事實或跡象、情況，鑑於此非屬實體審判之核心事
    項，自以自由證明為已足，並不排斥傳聞證據，斯不待言（
    最高法院98年度台抗字第668號裁定意旨參照）。
四、經查，本件被告甲○○因涉犯共同運輸第一級毒品罪，前經
    原審法院以99年度重訴字第50號判處有期徒刑12年，業經本
    院駁回上訴在案（尚未判決確定），足認其犯罪嫌疑重大，
    且所犯係最輕本刑5年以上有期徒刑之罪。依卷內跡證稽之
    ，被告與柬埔寨境內運毒集團共犯本案，且運輸毒品之數量
    龐大（驗餘合計淨重450.46公克，空包裝總重28.93公克，
    純度85.36%，純質淨重384.60公克），是被告逃匿以規避審
    判程序進行之可能性甚高，若命被告具保、責付或限制住居
    等侵害較小之手段，均不足以確保審判之順利進行，依照具
    體個案之情況事實，有相當理由認為被告有逃亡之虞。本院
    審酌本案具體情況事實及被告之情況，堪認被告逃匿避訟及
    脫免審判、執行之可能性極高，有相當理由可認被告有逃亡
    之虞。況本件尚有「阿湯」、「小黃」在逃，亦有串證之虞
    。被告以其身為家中經濟支柱為由，要求具保停止羈押等情
    ，尚非刑事訴訟法第114各款法定應停止羈押之情形，被告
    其此部分之主張尚非可取。
五、綜上所述，被告既有羈押事由，亦有羈押之必要，其所請具
    保停止羈押，自難允許，應予駁回。
中    華    民    國    99    年    10    月    27    日
                      刑事第一庭審判長法  官  葉騰瑞
                                      法  官  彭政章
                                      法  官  莊明彰
以上正本證明與原本無異。
如不服本裁定，應於收受送達後五日內向本院提出抗告狀。
                                      書記官  王韻雅
中    華    民    國    99    年    10    月    27    日

司法院資訊處製作；財團法人民間司法改革基金會備份。
